【裁判字號】    89,小上,25
【裁判日期】    890801
【裁判案由】    給付買賣價金
【裁判全文】
臺灣高雄地方法院民事判決  八十九年度小上字第二五號
    上  訴  人  乙○○
    被  上訴人  甲○○○
右當事人間請求給付買賣價金事件，本院判決如左：
    主      文
    事      實
    理      由
中      華      民      國    八十九    年      八      月      一      日
                                臺灣高雄地方法院民事第二庭
~B法  官  陳信伍
右正本證明與原本無異。
如不服本判決，應於送達後廿日內，向本院提出上訴狀。
~B書記官  李梅芬
中      華      民      國    八十九    年      八      月      一      日
為補提上訴理由事：
一、按第四百三十六條之八所定事件，依法應行調解程序者，如當事人一造於調解期
    日五日前經合法通知無正當理由而不於調解期日到場，法院得依到場當事人之聲
    請，命即為訴訟之辯論，並得依職權由一造辯論而為判決調解期日通知書，並應
    記載前項不到場之效果，民事訴訟法第四百三十六條之十二定有明文。
二、經查，本件上訴人之戶籍地係在高雄市前鎮區○○○路一九二之八號十樓，此有
    戶籍謄本可證(證一)，然原審就本件所寄發予被告之傳票，其送達地址，均係載
    為高雄市○○區○○路七八號，並非依上訴人之戶籍地為送達，其送達依法不生
    效力，上訴人既未受合法送達，法院依法不得依對造之聲請或依職權為一造辯論
    ，惟本件原審仍為一造辯論判決，其判決當然違背民事訴訟法第四百三十六條之
    八之規定，其判決當然違背法令。
三、有關送達除由當事人親收以外，如送達於住居所、事務所或營業所不獲會唔應受
    送達人者，得將文書付與有辯別事理能力之同居人或受僱文，固為民事訴訟法第
    一百三十七條所明定，然查本件原審所送達之地址為高雄市○○區○○路七八號
    ，該地址為被告妻子之居所，被告因與妻子感情不睦，雙方分居已長達六年之久
    ，此由雙方之戶籍地不同可知，此亦有蔡柯玉女戶籍謄本可證（證二），是以蔡
    柯玉女雖仍為被告之妻，惟因其與上訴人雙方已分居多年，兩者早無同居之事實
    ，是以原審所寄發之傳票如為上訴人之妻蔡柯玉女所收受，依法仍對上訴人不生
    效力，併予敘明。
四、綜上所述，原審判決，尚有違背法令之處，為此狀請  鈞院鑑核賜准上訴人之上
    訴，實感德便。
      事實及理由
一、緣上訴人即被告向被上訴人甲○○○民國八十八年七月七日，就被上訴人所座落
    高雄市○○區○○路七八號之建物，成立買賣契約，雙方約定買賣價金額新台幣
    陸佰拾萬元，銀行債務抵押貸款，新台幣陸佰拾萬元由買方承受，於產權移
    轉登記完畢時，變更銀行之義務及債務名義。
二、依前揭約定之旨，產權移轉登記完畢時，應變更銀行之義務，及債務名義，按受
    買人對於出賣人遲遲無法向銀行提出變更債務名義時，出賣人又無法清償銀行抵
    押貸款金額。按不動產買賣契約書第十條規定；買賣標的物如有設定抵押權登記
    限於交屋前辯理抵押權塗銷登記。逾期不辦理抵押權塗銷登記者，則視為違約，
    一切由甲方負全部責任。（證一）
三、按買受人對於出賣人未依前揭約定之辯理，視為違約，對於出賣人所背負銀行抵
    押貸款金額未能辨理抵押權塗消登記，受買人於民國八十八年十月六日將銀行抵
    押貸款金額新台幣陸佰貳拾柒萬肆仟玖佰肆拾元（匯款單收據影本證二）貸款
    全部清償完畢。此有匯款回條收執聯可稽，既然銀行抵押貸款已清償完畢而被上
    訴人之主張顯非有理為此提出答辯。狀請  貴院判決如上訴人訴之聲明，以保權
    益，實感德便。
      謹      狀
      事實及理由
一、買賣雙方商談達成協議，也收下訂金新台幣壹萬元於民國八十八年七月一日由賣
    方代理人莊文吉先生收下，即簽下訂購單（證一）雙方買賣條件，是房屋的一般
    買賣費用。（各自一半）
二、賣方為銀行債務抵押貸款事再處理。銀行方面不能給於變更債務名義之事，而賣
    方提出要求，要買方開始繳付房貸，買方不同意此事。因為賣方把房屋借給朋友
    使用又沒有簽訂租賃契約書（被上訴人６月日再庭上有說訴）也就是不定期租
    賃。還有電費單貳仟伍佰壹拾壹元整收據為證（買方已繳清起訴書狀第三項），
    賣方在買賣契約書上已經有違約，而後來賣方有找些朋友來商談，結論是賣方同
    意買方先搬入房屋住，交屋開始繳房貸，雙方同意此項協議。９月３日加注此項
    決議。
三、雙方都共同簽妥加注之事。買方也就選個吉時要搬入屋住。日期於年９月日
    選好日期時也向賣方告知，賣方也答應此事。當接近時日，賣方不知什麼原因在
    ９月１０日通知買方不能交屋，也不能搬入屋住。而買方也就依照賣方決定，於９
    月日就沒有搬入屋內。而賣方就向買方拿回大門鎖（６月日被上訴人庭上有
    訴說）。而此買賣就停止下來。也就是上訴人不承認９月３日加注協議之事。
四、買賣已經停止之下，賣方於年１０月３日又委託朋友到上訴人的住處商談。希望
    上訴人能幫忙處理買賣之事，而上訴人要求能保證交屋後搬入屋入住。有本棟大
    樓管理人員及賣方代理人共同保證。上訴人才答應解決銀行抵押貸款之事。於１０
    月６日才將銀行抵押貸款清償完畢。而買方共支出陸佰肆拾萬元（證二）。為
    此提出答辯，以保權益。
      謹      狀
      答辯之聲明
一、上訴駁回。
二、上訴費用由上訴人負擔。
      答辯理由
一、原審判決及被上訴人於原審所提書狀及立證均援引之。
二、上訴人聲稱伊與其妻感情不睦，雙方分居長達六年之久，早無同居之事實，因此
    ，其妻蔡柯玉女之收受法院送達文件，對上訴人不生效力云云，純屬詭詞。蓋兩
    造在交涉系爭不動產買賣之過程，曾有兩次是在上訴人之妻之住所洽談此有被上
    訴人之夫黃再隆可證。且上訴人購買系爭房屋開店營業居住，此有錄影帶一捲可
    證（被上訴一）。因此被上訴人起訴時以上訴人承買供居住、營業之地址為送達
    處所並無不合。詎上訴人為玩弄法律，竟不惜杜撰不實情節，謂伊夫妻感情不睦
    ，分居六年云云，藉以否定送達合法之效力，殊不足採信。
三、又上訴人於  鈞院辯稱伊與被上訴人間並無買賣關係云云，誠屬荒唐至亟。白紙
    黑字，歷歷在前，連這種無從否認之事實，上訴人都可以不認帳，則上訴人其他
    辯解，豈能採信。因此，上訴人於八十九年元月二十五日上訴狀主張之事實，均
    非實在，亦乏所據。
    為此，狀請
    鈞院鑒核，依法駁回上訴，以維被上訴人之權益。
      謹      狀
      訴之聲明
一、被告應給付原告新台幣七萬五千一百零七元及自民國八十八年十月一日起至清償
    日止，按年息百分之五計算之利息。
二、訴訟費用由被告負擔。
三、原告願供擔保，請准宣告假執行。
      事實及理由
一、緣兩造於民國八十八年七月七日，就原告所有座落高雄市○○區○○段一五０號
    土地、面積一七四二．四五平方公尺、持分一萬分之七一，及其上同段建號三四
    一號、面積一０三．０三平方公尺、附屬建物面積七．一二平方公尺、門牌號碼
    為高雄市○○區○○路七八號之建物，成立買賣契約（證據一）。雙方約定買賣
    價金為六百三十萬元。
二、依該買賣契約第二約定：．．本買賣標的物負擔之抵押債務為新台幣陸佰拾萬
    元正，原則由買方承受，於產權移轉登記完畢時，查核本金餘額，由買方支付予
    賣方差額後，變更銀行之義務及債務人名義。另於八十八年九月三十日，雙方於
    契約上加註協議內容為(一)買方承受之貸款，其利息負擔，賣方支付至八十八年八
    月三十一日止，其後均由買方負擔。(二)前承受之貸款額與現銀行殘餘本金之差額
    ，雙方應於八十八年九月二十日前會同結清，由買方支付予賣方該貸款本金差額
    。
三、依前揭約定之旨，被告自應會算貸款金額與銀行現存本金債務之差額支付給原告
    。而原告所背負銀行之本金只剩六、二０六、八六五元，與買賣價金六、三００
    、０００元扣抵之結果，被告尚應支付原告九三、一三五元。惟原告尚應負擔提
    前還款違約金一五、五一七元，及電費二、五一一元，此一部份既經被告墊付，
    茲予以扣減後，被告尚應給付原告七五、一０七元。
四、按買受人對於出賣人，有交付約定價金及受領標的物之義務。民法第三六七條定
    有明文。本件原告業已依約履行系爭不動產所有權之義務。而被告事後卻拒絕依
    約履行價金之給付。為此，爰依民法第三六七條之規定，訴請
    鈞院鑒核，判決如原告起訴之聲明，以維權益。
      謹      狀


司法院資訊處製作；財團法人民間司法改革基金會備份。
